臺灣臺中地方法院民事判決
110年度重訴字第321號
原      告  財政部國有財產署中區分署

法定代理人  趙子賢  
訴訟代理人  程光儀律師
            張義群律師
複代理人    陳澤熙律師
被      告  鄭瓊瑤  
上列當事人間請求返還土地等事件，本院於民國111年5月5日言
詞辯論終結，判決如下：
    主    文
一、被告應將如附圖所示坐落臺中市○○區○○段000000地號土地上
    編號A部分面積133平方公尺之水池、編號B部分面積252平方
    公尺之主建物、編號C部分面積34平方公尺之建物後方屋棚
    、編號D部分面積4平方公尺之水塔、編號E部分面積130平方
    公尺之鐵皮頂儲物空間、編號F部分面積97平方公尺之鐵皮
    頂儲物空間，及同段815-30地號土地上編號G部分面積5平方
    公尺之鐵皮頂儲物空間、編號H部分面積28平方公尺之鐵皮
    頂儲物空間拆除騰空，並將上開合計面積683平方公尺土地
    交還原告。
二、被告應給付原告新臺幣（下同）3,300元，及自民國（下同 
    ）110年7月23日起至清償日止，按週年利率5%計算之利息，
    並自110年5月1日起至交還前項土地之日止，按月給付原告8
    25元。
三、訴訟費用（除減縮部分外）由被告負擔。
四、本判決第一項於原告以523,000元供擔保後，得假執行。
五、本判決第二項到期部分得假執行。
    事實及理由
壹、程序方面：
一、本件原告起訴時被告為鄭昭椪（見本院卷第11頁），嗣變更
    被告為鄭瓊瑤，業經鄭昭椪之訴訟代理人即鄭瓊瑤於110年1
    1月26日實地勘測時預表同意，復於111年5月5日言詞辯論期
    日表明同意，均記明筆錄，既經被告同意，依民事訴訟法第
    255條第1項第1款之規定，原告變更被告即合法。
二、本件原告起訴時所為訴之聲明：「一、被告應將坐落臺中市
    ○○區○○段000000地號土地及同段815-38地號土地內之鐵皮棚
    架、溫室、鋼架棚、雜草地、碎石地等地上物騰空後，將共
    計3278平方公尺（實際面積以測量為主）之土地返還予原告
    。二、被告應給付原告新臺幣1,768元，及自起訴狀繕本送
    達之翌日起至清償日止，按年息5%計算之利息，另自民國11
    0年5月1日起至返還前項聲明所示土地之日止，按每月給付
    原告新臺幣442元。」實測後變更為如主文第一、二項所示
    ，僅係擴張或減縮應受判決事項之聲明，依民事訴訟法第25
    5條第1項第3款之規定，原告變更上開聲明即合法。
貳、實體方面：
一、原告主張：坐落臺中市○○區○○段000000地號土地及同段815-
    38地號國有土地（下稱系爭土地）為原告所管理，其上由被
    告以如主文第一項所示之地上物為無權占有，爰依民法第76
    7條第1項之規定，請求被告將其地上物拆除騰空，並將土地
    返還原告。被告無權占用系爭土地，受有相當於租金之不當
    得利，爰依民法第179條之規定，請求被告給付依系爭土地
    申報地價年息5%乘以被告占有面積共683平方公尺計算之金
    額，即自110年1月1日起至110年4月30日止之不當得利3,300
    元加計法定遲延利息，並自110年5月1日起至交還土地之日
    止，按月給付原告825元等語。並聲明：（一）如主文第一
    項所示；（二）如主文第二項所示（就法定遲延利息係自起
    訴狀繕本送達翌日起算）；（三）就聲明第一項及聲明第二
    項到期部分，願供擔保請准宣告假執行。
二、被告則以：伊希望不要拆屋還地，如果拆，伊現在還要種菜
    的話就沒有地方可以整理了，伊只有一個請求，希望能夠用
    伊的名字來承租這些土地，因為這30、40年都是伊在做等語
    置辯。並聲明：（一）駁回原告聲明第一項部分之請求及假
    執行之聲請；（二）同意原告聲明第二項部分之請求。
三、得心證之理由：
（一）所有人對於無權占有或侵奪其所有物者，得請求返還之；
      對於妨害其所有權者，得請求除去之，民法第767條第1項
      前段、中段分別定有明文。以無權占有為原因，請求返還
      土地者，占有人對土地所有權存在之事實無爭執，而僅以
      非無權占有為抗辯者，土地所有權人對其土地被無權占有
      之事實無舉證責任，占有人自應就其取得占有係有正當權
      源之事實證明之（最高法院85年度台上字第1120號民事裁
      判要旨參照）。本件系爭土地為原告所管理之國有土地，
      有土地建物查詢資料在卷可稽（見本院卷第19、21頁），
      其上由被告以其所有如主文第一項所示之地上物為占有，
      復為兩造所不爭執，則被告自應就其占有系爭土地之合法
      權源負舉證之責，原告無須舉證證明其為無權占有。被告
      既未能提出其占有系爭土地之合法權源，自堪認其為無權
      占有。故原告依上開規定請求被告將其地上物拆除騰空，
      並將土地交還原告，為有理由，應予准許。
（二）當事人於言詞辯論時為訴訟標的之捨棄或認諾者，應本於
      其捨棄或認諾為該當事人敗訴之判決，民事訴訟法第384
      條定有明文。就原告聲明第二項部分之請求，即請求被告
      返還不當得利部分，既經被告於言詞辯論時為訴訟標的之
      認諾（見本院卷第174至175頁），本院就該部分即應本於
      其認諾為被告敗訴之判決。
（三）綜上所述，原告依民法第767條第1項之規定，求為判決如
      主文第一項所示將其地上物拆除騰空，將土地返還原告，
      並依民法第179條之規定，請求如主文第二項所示之本息
      及按月給付金額，均為有理由，應予准許。　　　
（四）原告就聲明第一項部分之請求，陳明願供擔保，請求宣告
      假執行，經核無不合，爰酌定相當擔保金額准許之。
（五）至主文第二項係本於被告認諾所為之判決，法院應依職權
      宣告假執行。
四、本件事證已臻明確，兩造其餘之攻擊、防禦方法，核與判決
    結果不生影響，毋庸逐一論列，併此敘明。
五、訴訟費用負擔之依據：民事訴訟法第78條。
中　　華　　民　　國　　111 　年　　5 　　月　　19　　日
                  民事第三庭    法  官  蔡嘉裕
正本係照原本作成。
如對本判決上訴，須於判決送達後20日內向本院提出上訴狀。如
委任律師提起上訴者，應一併繳納上訴審裁判費。
中　　華　　民　　國　　111 　年　　5 　　月　　19　　日
                                書記官  譚鈺陵